【裁判字號】    92,訴,156
【裁判日期】    920612
【裁判案由】    損害賠償等
【裁判全文】
臺灣板橋地方法院民事判決  九十二年度訴字第一五六號
    原      告    榮電股份有限公司
    法定代理人    甲○○
    訴訟代理人    巫坤陽律師
    被      告    永虹熱電有限公司
                              設台北縣板橋市居仁巷二弄四號
    兼 右一 人
    法定代理人    乙○○      住台北縣板橋市○○路○段居仁巷二弄四號
右當事人間請求損害賠償等事件，本院判決如左：
    主      文
被告應連帶給付原告新台幣壹佰玖拾萬捌仟伍佰陸拾捌元及自民國九十二年一月十
一日起至清償日止，按年息百分之五計算之利息。
原告其餘之訴駁回。
訴訟費用由被告連帶負擔。
本判決於原告以新台幣陸拾伍萬元供擔保後，得假執行。
    事      實
甲、原告方面：
  一、聲明：
      (一)被告應連帶給付原告新台幣一百九十三萬八千五百六十八元及自民國（下同
        ）八十九年十一月五日起至清償日止，按年息百分之五計算之利息。
      (二)前項請求原告願供擔保，請准宣告假執行。
  二、陳述：
      (一)被告乙○○為永虹熱電有限公司（下稱永虹公司）負責人，被告永虹公司於
        八十九年四月二十四日與原告訂立「聯勤二０二廠鹽浴自動化熱處理設備工
        程合約」，工程總價新台幣一千六百一十四萬元整，永虹公司依約應於九十
        年二月一日前完成交貨。詎被告乙○○於八十九年十月間佯稱公司財務狀況
        吃緊，請求原告先行代墊二百六十七萬三千八百二十一元，以便該公司向美
        國公司購買「沃斯田鐵化爐」（詳如購案清單功能設備要求十六所示）。原
        告為恐永虹公司無法依約完成交貨，造成原告違約受罰，遂不疑有他，遂由
        原告派員於八十九年十一月四日陪同乙○○到台灣中小企業銀行大安分行，
        購買美金九千元匯票各五張合計共四萬五千美元（折合新台幣一百四十五萬
        零二百五十元）支付傳輸設計費，美金一萬五千一百五十一元（折合新台幣
        四十八萬八千三百一十八元）之匯票一張及Ｌ／Ｃ信用狀美金二萬二千七百
        二十七元購買沃斯田鐵化爐。
      (二)上開六張匯票合計共美金六萬零一百五十一元（折合新台幣一百九十三萬八
        千五百六十八元）係以永虹公司名義匯往美國，惟乙○○為自己不法之利益
        竟未寄出，嗣後立即向台灣中小企業銀行大安分行註銷該六張匯票，領取現
        金供其自用。信用狀部分由於係不可撤銷，未遭其令取，故未依約訂購傳輸
        設計圖及沃斯田鐵化爐。乙○○上開不法行為，直到九十年二月一日交貨期
        限屆至才坦承貨款已遭其移用並未訂貨。原告為免違約責任持續，乃於九十
        年二月二十日重新向台灣中小企業銀行辦理匯票及信用狀，以原告名義寄給
        美國公司。
      (三)按「因故意或過失不法侵害他人之權利者，負害賠償責任」、「法人對於其
        董事或其他有代表權之人因執行執務所加於他人之損害，與該行為人連帶負
        損害賠償之責任」、「無法律上之原因而受有利益，致他人受損害，應返還
        其利益」，民法第一百八十四條第一項、第二十八條、第一百七十九條明文
        規定。本件被告乙○○於履行永虹公司與原告之契約時，意圖為自己不法之
        利益，明知該六張匯票合計共新台幣一百九十三萬八千五百六十八元為原告
        支付鐵化爐等設備之支出，竟私自挪用侵害原告權益，依法永虹公司應與乙
        ○○負連帶損害賠償責任及返還不當得利，爰依法提起本件訴訟。
  三、證據：提出工程合約書影本乙份、以永虹公司申請之匯出匯款申請書回條乙紙
      、賣匯水單及匯票影本各五紙、以永虹公司申請之匯出匯款申請書回條乙紙、
      賣匯水單及匯票各乙紙、進口結匯證實書影本乙紙、以原告名義申請之匯出匯
      款申請書回條乙紙、賣匯水單及匯票各四紙、進口結匯證實書影本乙紙為證。
乙、被告方面：
  一、聲明：駁回原告之訴。
  二、陳述：被告永虹公司與原告簽訂「聯勤二０二廠鹽浴自動化熱處理設備工程合
      約」，詎料原告於永虹公司送貨完畢，即片面解約，拒付貨款，按合約總工程
      款為一千八百四十萬元，原告至交貨期屆至前一個月只給付四百一十二萬五千
      四百四十八元，原告違約意圖至為明顯，永虹公司領到貨款為二百九十八萬六
      千八百八十元，加上原告要求永虹公司退還一百九十三萬八千五百六十八元，
      扣除保證金約八十萬元，永虹公司才共領四百一十二萬五千四百四十八元，永
      虹公司為此背負龐大債務，因原告違約在先，被告在不得已情況下，只好將原
      告出資結匯之匯票註銷，取得款項則用以支付原告應付而未付之其他款項。
  三、證據：提出原告公司電中心工程發包議價紀錄表、原告公司私自向銀行要求退
      還保證金文件、永虹公司向原告申請貨款 文件影本各乙紙為證。
    理      由
一、原告主張：被告乙○○為永虹公司負責人，該公司於八十九年四月二十四日與原
    告訂立「聯勤二０二廠鹽浴自動化熱處理設備工程合約」，工程總價新台幣一千
    六百一十四萬元整，依約永虹公司應於九十年二月一日前完成交貨。詎被告乙○
    ○於八十九年十月間佯稱公司財務狀況吃緊，請求原告先行代墊二百六十七萬三
    千八百二十一元，以便該公司向美國公司購買「沃斯田鐵化爐」（詳如購案清單
    功能設備要求十六所示）。原告為恐永虹公司無法依約完成交貨，造成原告違約
    受罰，不疑有他，遂派員於八十九年十一月四日陪同乙○○前往台灣中小企業銀
    行大安分行，購買美金九千元之匯票各五張合計共四萬五千美元（折合新台幣一
    百四十五萬零二百五十元）支付傳輸設計費，及美金一萬五千一百五十一元（折
    合新台幣四十八萬八千三百一十八元）之匯票一張與Ｌ／Ｃ信用狀美金二萬二千
    七百二十七元購買沃斯田鐵化爐。上開六張匯票合計共美金六萬零一百五十一元
    （折合新台幣一百九十三萬八千五百六十八元）係以永虹公司名義匯往美國，惟
    乙○○為自己不法之利益竟未寄出，並向台灣中小企業銀行大安分行註銷該六張
    匯票，領取現金供其自用。信用狀部分由於係不可撤銷，始未遭其領取，故未依
    約訂購傳輸設計圖及沃斯田鐵化爐。乙○○上開不法行為，直到九十年二月一日
    交貨期限屆至才坦承貨款已遭其移用並未訂貨。原告為免違約責任持續，乃於九
    十年二月二十日重新向台灣中小企業銀行辦理匯票及信用狀，以原告名義寄給美
    國公司。被告乙○○於履行永虹公司與原告之契約時，意圖為自己不法之利益，
    明知該六張匯票合計共新台幣一百九十三萬八千五百六十八元為原告支付鐵化爐
    等設備之支出，竟私自挪用侵害原告權益，依法永虹公司應與乙○○負連帶損害
    賠償責任及返還不當得利，爰訴請被告連帶給付原告一百九十三萬八千五百六十
    八元及自八十九年十一月五日起至清償日止，按年息百分之五計算之利息。
二、被告則以：被告永虹公司與原告簽訂「聯勤二０二廠鹽浴自動化熱處理設備工程
    合約」，詎料原告於永虹公司送貨完畢，即片面解約，拒付貨款，按合約總工程
    款為一千八百四十萬元，原告至交貨期屆至前一個月只給付四百一十二萬五千四
    百四十八元，原告違約意圖至為明顯，永虹公司領到貨款為二百九十八萬六千八
    百八十元，加上原告要求永虹公司退還一百九十三萬八千五百六十八元，扣除保
    證金約八十萬元，永虹公司才共領四百一十二萬五千四百四十八元，永虹公司為
    此背負龐大債務，因原告違約在先，被告在不得已情況下，只好將原告出資結匯
    之匯票註銷，取得款項則先行挪用，以支付原告應付而未付之其他款項，依據合
    約，原告尚應給付永虹公司一千餘萬元，爰主張以挪用之金額與原告尚應給付之
    款項抵銷等語置辯。
三、查原告主張被告乙○○為永虹公司負責人，該公司於八十九年四月二十四日與原
    告訂立「聯勤二０二廠鹽浴自動化熱處理設備工程合約」，工程總價新台幣一千
    六百一十四萬元整，依約永虹公司應於九十年二月一日前完成交貨。其中永虹公
    司應向美國訂購之傳輸設計圖及沃斯田鐵化爐，乙○○於八十九年十月間以公司
    財務狀況吃緊，請求原告先行代墊，原告為恐永虹公司無法依約完成交貨，造成
    原告違約受罰，不疑有他，遂派員陪同乙○○於八十九年十一月四日前往台灣中
    小企業銀行大安分行，購買美金九千元之匯票各五張，合計共四萬五千美元，用
    以支付傳輸設計費，又另購美金一萬五千一百五十一元匯票一張與Ｌ／Ｃ信用狀
    美金二萬二千七百二十七元，用以購買沃斯田鐵化爐。上開六張匯票合計共美金
    六萬零一百五十一元，係以永虹公司名義匯往美國，惟乙○○為自己不法之利益
    竟向台灣中小企業銀行大安分行註銷該六張匯票，領取現金供其自用。信用狀部
    分由於係不可撤銷，始未遭其領取。迄九十年二月一日交貨期限屆，被告乙○○
    才坦承貨款已遭其移用並未訂貨，原告為免違約責任持續，乃於九十年二月二十
    日重新向台灣中小企業銀行辦理匯票及信用狀，以原告名義寄給美國公司等情，
    業據原告提出工程合約書影本乙份、以永虹公司申請之匯出匯款申請書回條乙紙
    、賣匯水單及匯票影本各五紙、以永虹公司申請之匯出匯款申請書回條乙紙、賣
    匯水單及匯票各乙紙、進口結匯證實書影本乙紙、以原告名義申請之匯出匯款申
    請書回條乙紙、賣匯水單及匯票各四紙、進口結匯證實書影本乙紙、永虹公司變
    更登記表一份為證，復為被告所不爭執，自堪信為真實。
四、被告雖辯稱原告於其送貨完畢即片面解約，拒付貨款，至交貨期屆至前一個月只
    給付四百一十二萬五千四百四十八元，原告違約意圖至為明顯，永虹公司為此背
    負龐大債務，因原告違約在先，被告在不得已情況下，只好將原告出資結匯之匯
    票註銷，取得款項則先行支付原告應付而未付之其他款項，依據合約，原告尚應
    給付永虹公司一千餘萬元，爰以挪用之金額與原告尚應給付之款項抵銷云云，並
    提出原告公司機電中心工程發包議價紀錄表、原告公司私自向銀行要求退還保證
    金文件、永虹公司向原告申請貨款文件影本各乙紙為證，惟被告辯稱違約乙節已
    為原告所否認，且被告提出之前開證據亦不足以證明原告有積欠款項未付之違約
    情事，被告所辯自難信為真實。從而，被告主張以原告未付之其他款項與其挪用
    之金額抵銷，亦乏所據，要無可採。
五、綜上所述，被告乙○○係永虹公司董事，為該公司之代表人，於執行職務即履行
    永虹公司與原告之契約時，明知原告以永虹公司名義出資購買共計美金六萬零一
    百五十元之匯票六紙，為原告支付鐵化爐等設備之支出，為挪供他用，竟未寄出
    ，復向台灣中小企業銀行大安分行註銷該六張匯票，領取現金，另行花用，核其
    所為已侵害原告權益，依民法第二十八條規，被告永虹公司自應與被告乙○○連
    帶負賠償責任。而原告購買系爭匯票結匯時，美金與新台幣之匯率為一比三二‧
    二一，美金九千元匯票每張郵電與手續費用為新台幣一百六十元，美金一萬五千
    一百五十一元匯票之郵電與手續費用為新台幣三百零四元，原告共支出新台幣一
    百九十三萬八千五百六十八元，有原告提出且為被告不爭執之賣匯水單影本五紙
    在卷可憑，是原告依侵權行為法則，以前開金額為其所受損害，請求被告連帶賠
    償一百九十三萬八千五百六十八元及其法定遲延利息，即非無據，應予准許。惟
    給付無確定期限者，債務人於債權人得請求給付時，經其催告而未為給付，自受
    催告時起，負遲延責任，其經債權人起訴而送達訴狀，或依督促程序送達支付命
    令，或為其他相類之行為者，與催告有同一效力，民法第二百二十九條第二項定
    有明文。查本件被告所負之損害賠償債務，其給付並無確定給付期限，原告既已
    起訴並送達訴狀予被告，即與催告有同一效力，依前揭說明，被告應自受催告時
    起即訴狀繕本送達翌日（九十一年一月十一日）起始負遲延責任，故被告應連帶
    給付之遲延利息應自九十一年一月十一日起算至清償日止，原告請求自八十九年
    十一月五日起至九十一年一月十日止之遲延利息部分，於法無據，不應准許。又
    原告前開請求既經准許，則其以單一之聲明另依不當得利法則，請求被告為同一
    給付部分，即無審究必要，併此敘明。
六、原告陳明願供擔保，聲請宣告假執行，核無不合，爰酌定相當擔保金額准許之。
七、結論：原告之訴為有理由，依民事訴訟法第八十五條第二項，第三百九十條第二
    項，判決如主文。
中      華      民      國    九十二    年      六      月     十二     日
                                    臺灣板橋地方法院民事第二庭
~B法      官  程怡怡
右為正本係照原本作成
如對本判決上訴，須於判決送達後廿日內向本院提出上訴狀
中      華      民      國    九十二    年      六      月     十七     日
~B法院書記官  楊舒惟


司法院資訊處製作；財團法人民間司法改革基金會備份。
